臺灣高等法院交通法庭判決　　　　　　94年度交上訴字第97號
　　上　訴　人
　　即　被　告　甲○○
上列上訴人因公共危險案件，不服臺灣板橋地方法院93年度交訴
字第85號，中華民國94年4 月29日第一審判決（起訴案號：臺灣
板橋地方法院檢察署93年度偵字第16076 號），提起上訴，本院
判決如下：
    主  文
上訴駁回。
    事  實
一、甲○○於93年6 月13日上午10時12分許，駕駛其女友鄧雅琳
    所有之車號5P-4332 號自小客車，沿臺北縣中和市○○路往
    烘爐地山上方向行駛時，明知汽車駕駛時應注意車前狀況及
    兩車併行之間隔，並隨時採取必要之安全措施，而依當時狀
    況，並無不能注意情事，適經臺北縣中和市○○路2段258號
    前，自後撞擊前方同向直行由乙○○所騎乘之三輪車，致乙
    ○○人車倒地，並受有左胸挫傷併第8、9肋骨骨折、左股骨
    大轉子撕裂性骨折及左側恥骨上肢骨折等傷害（過失傷害部
    分業據乙○○撤回告訴，由檢察官另為不起訴處分）。甲○
    ○於駕駛上開自小客車肇事後，竟未停車察看乙○○之傷勢
    ，亦未將受傷之乙○○送醫救護，即逕自駕車逃離現場。嗣
    經警據報到場處理，並由救護車將乙○○送醫救治，警方依
    遺留現場之前開自小客車前右大燈、方向燈碎片等物，循線
    查獲上情。
二、案經被害人乙○○訴請臺北縣政府警察局中和分局報請臺灣
    板橋地方法院檢察署檢察官偵查起訴。
    理  由
一、訊據上訴人即被告甲○○坦承有於上開時、地駕駛該自用小
    客車撞及他人車子，惟矢口否認有何肇事逃逸犯行，辯稱：
    我實在不知道撞到被害人，警察通知我時，我就立刻前往醫
    院探視被害人，並無逃逸之意；於原審並辯稱：當時有吃松
    山療養院（現已更名為台北市立聯合醫院松德院區）之戒毒
    藥物，服藥後血壓下降，不知發生何事云云。
二、經查：
  (一)被告先於警詢供陳：我於93年6月13日2時許有吃松山市立療
    養院開的腦神經藥物，所以不知道有撞到人云云（見偵查卷
    第14頁）；嗣於偵查及原審中改稱：係於93年6月13日上午6
    時許開車出去前服用藥物的，一日服用藥物的時間是早、中
    、晚及睡前，間隔時間約5、6個鐘頭云云（見偵查卷第74頁
    、原審卷第66頁）。是被告前後供述服用藥物之時間不一，
    且所供述之時間相隔達約4 小時之久，則被告前揭供述之真
    實性，實令人存疑。
  (二)原審依職權向臺北市立聯合醫院松德院區，函詢被告於案發
    前向該院領用之藥物、服用後有何副作用及是否可能於服用
    該藥物後有神智不清之情形，業經該院函覆有關被告當時領
    取藥物之名稱及一般性副作用，並表示按一般情形可能有頭
    暈、思睡之副作用但不致達神智不清之情形，有該院94年 2
    月2日北市醫松字第09431270100號函附被告所領藥物常見副
    作用一覽表及病歷紀錄、同年3月3日出具北市醫松字第0943
    1290300 號函覆在卷可稽（原審卷第49至55頁、第58頁）。
    果如被告所陳，其於案發前確曾有服用藥物之事實，則依上
    函示，被告亦斷無產生神智不清之狀況，更遑論無法認清被
    害人正騎乘三輪車之事實。至被告於本院聲請傳喚證人謝美
    妹、鄧雅琳，證明被告當時確曾服用藥物等情，依上述，被
    告縱使服藥，亦無礙神智狀況，故無再予傳喚調查之必要。
  (三)本件案發當時正值上午10時許，自然光線良好、天候晴、路
    面鋪裝柏油、乾燥且無缺陷、道路並無障礙物、視距良好，
    有道路交通事故調查報告表(一)附卷可稽（見偵查卷第20頁）
    ，而被害人乙○○於車禍時正騎著三輪車（見本院卷第33頁
    ），衡情被告應無誤認該三輪車係停於路邊無駕駛人之情形
    。再被告於警詢亦自承，其雙手被右前玻璃碎片割傷，自小
    客車右前大燈、方向燈損壞，右前保險桿、引擎蓋有凹陷等
    情，並有車損照片及現場照片共59幀在卷可核（偵查卷第14
    頁、第28至56頁），是依被告與被害人受傷程度及車損狀況
    研判，車禍發生時，被告於駕駛座勢必有明顯撞擊感；另肇
    事地點為中和市○○路通往烘爐地的山上，被告果有其自稱
    意識不清之情形，豈能安全來回行駛於彎曲起伏之山路上？
    （見原審卷第68頁）。是被告辯稱於案發前服用藥物後不知
    道發生何事云云，顯為事後卸責之詞，不足採信。
  (四)被害人乙○○因本件車禍而受有左胸挫傷併第8、9肋骨骨折
    、左股骨大轉子撕裂性骨折及左側恥骨上枝骨折等傷害，有
    耕莘醫院出具之診斷證明書在卷足憑（偵查卷第23頁），參
    諸警方於肇事現場採集之鑑識證物1 批（偵查卷第61頁），
    顯見被害人乙○○之指訴，應與事實相符而堪以採信。
  (五)按刑法第185條之4之肇事致人死傷逃逸罪，係以處罰肇事後
    逃逸之駕駛人為目的，俾促使駕駛人於肇事後能對被害人即
    時救護，以減少死傷，是該罪之成立祇以行為人有駕駛動力
    交通工具肇事，致人死傷而逃逸之事實為已足，至行為人之
    肇事原因如何，則非所問，亦不以肇事之發生須有過失責任
    為要件，有最高法院89年台上字第2157號判決、89年台上第
    7622號判決可資參照。則實務上關於肇事逃逸罪之「肇事致
    人死傷」，顯係採客觀處罰條件之見解，並不以被告對於肇
    事致人死傷有主觀上認知為必要，僅須被告有駕駛動力交通
    工具肇事後逃逸之客觀事實，即屬當之。故本件被告縱使未
    認知到其有撞到人之事實，亦無礙本罪之成立，更何況依前
    述，被告撞擊時之衝力及車損情況，被告亦難以不知情卸責
    。
  (六)綜上所述，本案事證已臻明確，被告之犯行洵堪認定，應予
    依法論科。
三、核被告所為，係犯刑法第185條之4之駕駛動力交通工具肇事
    致人受傷而逃逸罪。被告前曾因違反肅清煙毒條例案件，經
    原審判處有期徒刑3年2月，經本院於87年2 月26日以87年度
    上訴字第348號判決駁回上訴確定，嗣入監執行至89年6月23
    日縮短刑期假釋出監付保護管束，迄至91年1 月16日保護管
    束期滿，假釋未被撤銷而視為執行完畢（指揮書執畢日期91
    年2月3日），有本院被告全國前案紀錄表在卷可按，其受有
    期徒刑之執行完畢，5 年內再犯有期徒刑以上之本罪，為累
    犯，應依法加重其刑。
四、原審以被告事證明確，適用刑法第185條之4、第47條之規定
    ，並審酌被告之素行，其駕駛車輛發生交通事故致人受傷後
    未予救護，仍駕車逃逸現場，對於被害人生命、身體及求償
    權之行使危害非輕，及犯後未能坦承犯行等應予非難，惟念
    其犯後已與被害人達成和解，並賠償所生損害，有臺北縣中
    和市調解委員會調解書及被害人撤回告訴之警詢筆錄在卷可
    憑（見偵查卷第16頁、第11至12頁）等一切情狀，量處有期
    徒刑9 月。核其認事用法尚無不合，量刑亦甚妥適，被告上
    訴猶執前詞，稱已盡救助義務，並無逃逸之情云云，為無理
    由，應予駁回。
據上論斷，應依刑事訴訟法第368條，判決如主文。
本案經檢察官沈世箴到庭執行職務。
中　　華　　民　　國　　94　　年　　8 　　月　　24　　日
　　　　　　　　　交通法庭審判長法　官  葉騰瑞
　　　　　　　　　　　　　      法　官  莊明彰
　　　　　　　 　 　　　　　　　法　官  劉壽嵩
以上正本證明與原本無異。
如不服本判決，應於收受送達後十日內向本院提出上訴書狀，其
未敘述上訴之理由者並得於提起上訴後十日內向本院補提理由書
（均須按他造當事人之人數附繕本）。
                                書記官  陳秋雄
中　　華　　民　　國　　94　　年　　8 　　月　　24　　日
附錄：本案論罪科刑法條全文
中華民國刑法第185條之4
駕駛動力交通工具肇事，致人死傷而逃逸者，處六月以上五年以
下有期徒刑。
